【裁判字號】    95,家抗,14
【裁判日期】    951221
【裁判案由】    限定繼承
【裁判全文】
臺灣基隆地方法院民事裁定              95年度家抗字第14號
抗  告  人  甲○○
            乙○○
兼  上二人
法定代理人  丁○○
上列抗告人因限定繼承事件，對於中華民國95年9月6日本院95年
度繼字第105號裁定提起抗告，本院裁定如下：
       主      文
原裁定廢棄。
准對被繼承人丙○○之債權人為報明債權之公示催告。
被繼承人丙○○之債權人應於本公示催告最後登載新聞紙之翌日
起捌個月內向繼承人報明其債權，如不為報明，而又為繼承人所
不知者，僅得就賸餘遺產行使其權利。
聲請費用新臺幣壹仟元及抗告程序費用新臺幣壹仟元由被繼承人
丙○○之遺產負擔。
      理      由
一、本件原審裁定意旨略以：本件聲請人（即抗告人）提出限定
    繼承聲請之時間為九十五年三月一日，而被繼承人丙○○係
    於九十四年十二月十四日死亡。故聲請人聲請限定繼承之時
    間固在被繼承人死亡內三個月聲請，惟查聲請人提出本件聲
    請時並未開具遺產清冊呈報本院，經原審於九十五年六月三
    十日裁定命聲請人於七日內補正，上開補正之裁定書已於九
    十五年八月二十七日送達聲請人，然聲請人迄今仍未補正，
    聲請人聲請限定繼承，於法不合，應予駁回。
二、抗告人抗告意旨略以：抗告人於九十五年三月一日具狀聲請
    限定繼承，已於狀內陳明被繼承人丙○○並未遺有土地及建
    物等不動產，亦無存款，而為低收入戶，亦不知被繼承人丙
    ○○生前有何債務人及其債務若干，原審裁定認抗告人未依
    法呈報遺產清冊，似有誤會，為此提起抗告。
三、按為限定之繼承者，應於繼承開始時起，三個月內，開具遺
    產清冊呈報法院，又遺產清冊應記載被繼承人之財產狀況及
    繼承人已知之債權人、債務人，民法第一千一百五十六條第
    一項、非訟事件法第一百四十一條第三項分別定有明文。此
    所稱開具遺產清冊，法律上並未規定一定之形式，其內容為
    繼承人應記載其所知被繼承人之遺產及債權人、債務人為已
    足，如為繼承人所不知者，即無從為遺產清冊內容之開具 (
    至如繼承人有民法第一千一百六十三條第二款所列之在遺產
    清冊為虛偽記載者，則為喪失限定繼承之法定事由，乃屬另
    一實體應審酌事由 )。查本件抗告人前於九十五年三月一日
    具狀為限定繼承之聲請時，雖未附具遺產清冊，然抗告人於
    聲請狀內已明載：「被繼承人並未遺有土地及建物等不動產
    ，亦無存款，而為低收入戶；惟其生前有無負債、負債若干
    、債務人為何均不得而知，被繼承人亦未以遺囑指示。」等
    語，其雖非出以遺產清冊之形式，然已記載其所知之被繼承
    人丙○○之財產及負債狀況，而具備法律所規定開具遺產清
    冊之實質，且係於被繼承人丙○○死亡後之三個月內為之，
    故抗告人聲明限定繼承，即屬合法。原審裁定以抗告人未附
    具遺產清冊而駁回抗告人之聲請，於法不合。從而，抗告意
    旨指摘原裁定不當，求予廢棄改判，為有理由，應予准許，
    爰予以廢棄原裁定，並改判如主文第二項、第三項所示。
四、據上論結，本件抗告為有理由，爰裁定如主文。
中    華    民    國    95    年    12    月    21    日
                  審判長法  官  邱璿如
                        法  官  林李達
                        法  官  徐世禎
本裁定除以適用法規顯有錯誤為理由，並經本院許可外，不得再
抗告。
如提起再抗告，應於收受送達後十日內向本院提出再抗告狀，應
同時表明再抗告理由，且繳納再抗告費新臺幣一千元。
中    華    民    國    95    年    12    月    21    日
                        書記官  賴敏慧


司法院資訊處製作；財團法人民間司法改革基金會備份。
